【裁判字號】    89,上訴,553
【裁判日期】    890516
【裁判案由】    違反槍砲彈藥刀械管制條例
【裁判全文】
臺灣高等法院臺中分院刑事判決                    八十九年度上訴字第五五三號
    上  訴  人
    被      告  乙○○
    選任辯護人  林開福
右上訴人因違反槍砲彈藥刀械管制條例案件，不服臺灣台中地方法院八十九年度訴字
第二十二號中華民國八十九年二月八日第一審判決（起訴案號：臺灣台中地方法院檢
察署八十八年度偵字第二三三三七號），提起上訴，本院判決如左：
      主  文
原判決撤銷。
乙○○未經許可，寄藏手槍，處有期徒刑伍年陸月，併科罰金新台幣參拾萬元；罰金
如易服勞役，以罰金總額與陸個月之日數比例折算，並於刑之執行完畢或赦免後，令
入勞動場所強制工作參年。
扣案制式四五手槍壹支、九○手槍壹枝、子彈玖顆（含彈匣貳只）均沒收。
      事  實
一、乙○○於民國（下同）八十七年二月間，在台中市○○○路之海產店，自友人余
    紹福（於八十七年七月八日死亡）處收受制式四五手槍一枝、制式九○手槍一枝
    、子彈十五顆、彈匣兩只，並將之寄藏於台中市○○○路一四七號住處。嗣於八
    十八年十一月十三日九時許，乙○○將上揭槍、彈置於其所駕駛之車輛駕駛座腳
    踏板處，而於台中市○○路與梅川西路口為警循線查獲，並扣得上開手槍二枝、
    子彈十五顆（內政部警政署刑事警察局鑑驗槍彈性能時試射六顆）、彈匣二只。
二、案經台中市警察局第一分局報請台灣台中地方法院檢察署檢察官偵查起訴
    理  由
一、訊據被告對於右揭犯罪事實坦承不諱，並有四五手槍一支、九○手槍一支、子彈
    十五顆（內政部警政署刑事警察局鑑驗槍彈性能時已試射六顆）、彈匣二只扣案
    足資佐證。上開槍彈經送請刑事警察局鑑驗結果，制式四五手槍一支，實係由口
    徑０‧四五吋之半自動手槍槍身、滑套及金屬彈簧（當作複進簧）所組成之半自
    動手槍，槍身上無可分辨別之國別、廠牌之標記，機械性能良好，認具殺傷力。
    制式九○手槍一支，係義大利製ＴＡＮＦＯＧＬＩＯ廠口徑九ＭＭ半自動手槍，
    槍管內具六條右旋來復線，槍號已遭磨滅，經以電解法顯現結果為ＡＢ２８３８
    １號，機械性能良好，認具殺傷力。送鑑九○手槍子彈五顆（試射三顆），均為
    制式口徑九ＭＭ半自動手槍子彈，具殺傷力。送鑑四五手槍子彈十顆（試射三顆
    ），係制式口徑０‧四五吋半自動手槍子彈，具有殺傷力。此有該局八十八年十
    一月十三日刑鑑字第一一九一七四號鑑驗通知書在卷可稽。被告之自白與事實相
    符，犯行洵堪認定。
二、核被告所為，係犯槍砲彈藥刀械管制條例第七條第四項（起訴書誤載為第七條第
    三項）之未經許可寄藏手槍罪及第十二條第四項之未經許可寄藏子彈罪。被告持
    有槍、彈之階段行為，應為寄藏行為所吸收，不另論罪。被告以同一寄藏行為而
    觸犯上開二項罪名，為想像競合犯，應從一重之未經許可寄藏手槍罪處斷。原審
    認上訴人罪證明確，予以論罪科刑，固非無見，惟查扣案子彈十五顆，其中六顆
    於送鑑驗時已試射，成係廢棄之物，失去違禁物性質，原審併予全部沒收十五顆
    子彈，尚有未洽。上訴人上訴意旨雖以原判決未斟酌其素無前科，有正當工作，
    年輕識淺，因誤交損友，始為人保管槍械，又未持該槍犯案，並無其他危害治安
    行為，其情可憫，復因同一行為經提報流氓裁定感訓處分等情，而原審量處罪刑
    過重，且併予宣告令入勞動場所強制工作三年，顯違比例原則云云，雖無可取，
（理由如後述）惟原判決既有可議，即無可維持，自應由本院將原判決撤銷改判
    ，爰審酌被告明知槍械係屬違禁物品，猶自恃其能長期持有，寄藏槍、彈數量龐
    大，且均屬殺傷力頗大之制式槍彈，期間將近有二年之久，而又因隨身帶外出
    為警查獲，對於社會治安隨時可造成嚴重之威脅，其犯罪之情節自屬非輕，所生
    危害甚鉅等一切情狀，量處如主文第二項所示之刑，罰金部分並諭知易服勞役之
    折算標準，以示懲儆。另依司法院大法官會議釋字第四百七十一號意旨所稱：「
    槍砲彈藥刀械管制條例第十九條第一項規定：『犯第七條、第八條、第十條、第
    十一條、第十二條第一項至第三項、第十三條第一項至第三項之罪，經判處有期
    徒刑者，應於刑之執行完畢或赦免後，令入勞動場所，強制工作，其期間為三年
    。』此項規定不問對行為人有無預防矯治其社會危險性之必要，一律宣付強制工
    作三年，限制其中不具社會危險性之受處分人之身體、自由部份，其所採措施與
    所欲達成預防矯治之目的及所需程度，不合憲法第二十三條所定之比例原則。犯
    上開條例第十九條所定之罪，不問對行為人有無預防矯治其社會危險性之必要，
    一律宣付強制工作三年之部分，與本解釋意旨不符，應自本解釋公布之日起不予
    適用．．．」等語，明白揭示非法持有槍、彈者，應依犯罪情節輕重，斟酌比例
    原則決定是否宣告保安處分。本案被告未經許可長期寄藏制式手槍二支，子彈十
    五顆，數量非少，隨身帶外出，對於社會治安確已產生重大威脅，如上所述，
    尤其鑑於近來社會犯罪急劇惡化，暴力犯罪時常發生，其中槍擊事件層出不窮，
    對於國家安全社會秩序以及個人人身安全產生嚴重危害，本件被告不知檢束行為
    ，長期寄藏持有龐多制式槍彈，其行為之嚴重性甚鉅，表現之危險性亦屬非輕，
    實有預防矯治其社會危險性之必要性，以便爾後重返社會，得以適應正常生活，
    爰令被告於刑之執行完畢或赦免後，應入勞動場所強制工作三年，以期自省錯誤
    ，改悔向上。扣案制式四五手槍一支、九○手槍一支、（含彈匣二只）、子彈九
    顆（原扣案子彈十五顆，其中送內政部警政署刑事警察局鑑驗槍彈性能時試射六
    顆，該六顆子彈已無殺傷力，為待廢棄之物，失去違禁物性質，應不予沒收）均
    係違禁物，併依法宣告沒收。
據上論結，應依刑事訴訟法第三百六十九條第一項前段、第三百六十四條、第二百九
十九條第一項前段、槍砲彈藥刀械管制條例第七條第四項、第十二條第四項、第十九
條第一項，刑法第十一條前段、第三十八條第一項第一款、第四十二條第三項、第五
十五條，罰金罰鍰提高標準條例第二條，判決如主文。
本案經檢察官甲○○到庭執行職務。
中      華      民      國    八十九     年      五       月    十六    日
                                  臺灣高等法院臺中分院刑事第一庭
                                        審判長法  官  陳  紀  綱
                                              法  官  陳  登  源
                                              法  官  蕭  錦  鍾
右正本證明與原本無異。
如不服本判決應於收受送達後十日內向本院提出上訴書狀，其未述上訴之理由者並
得於提起上訴後十日內向本院補提理由書（均須按他造當事人之人數附繕本）。
                                              書記官  蘇  昭  文
中      華      民      國    八十九     年      五       月    十八    日
槍砲彈藥刀械管制條例第七條
未經許可，持有、寄藏或意圖販賣而陳列第一項所列槍砲、彈藥者，處五年以上有期
徒刑，併科新台幣一千萬元以下罰金。
槍砲彈藥刀械管制條例第十二條第四項
未經許可，持有、寄藏或意圖販賣而陳列子彈者，處五年以下有期徒刑，併科新台幣
三百萬元以下罰金。
                                                                        Ｆ


司法院資訊處製作；財團法人民間司法改革基金會備份。
